【裁判字號】    97,上更(二),79
【裁判日期】    980205
【裁判案由】    貪污
【裁判全文】
臺灣高等法院花蓮分院刑事判決      97年度上更(二)字第79號
上  訴  人  臺灣花蓮地方法院檢察署檢察官
被      告  乙○○
被      告  丙○○
共      同
選任辯護人  曾泰源律師
上訴人因被告貪污等案件，不服臺灣花蓮地方法院中華民國92年
8月29日91年度訴字第95號第一審判決（起訴案號：臺灣花蓮地
方法院檢察署檢察官89年度偵字第3741、3790、3740號；90年度
字第1119號；91年度偵字第646號），提起上訴，經最高法院第
二次發回更審，本院判決如下：
    主  文
原判決關於乙○○、丙○○部分撤銷。
乙○○共同連續依據法令從事公務之人員，對於主管之事務，明
知違背法令，直接圖其他私人不法利益，因而獲得利益，處有期
徒刑伍年肆月，褫奪公權貳年。
丙○○共同連續依據法令從事公務之人員，對於主管之事務，明
知違背法令，直接圖其他私人不法利益，因而獲得利益，處有期
徒刑伍年貳月，褫奪公權貳年。所得財物新台幣壹拾陸萬肆仟參
佰壹拾陸元，應予追繳發還被害人萬榮鄉公所，如全部或一部無
法追繳時，以其財產抵償之。
    事  實
一、乙○○於民國88、89年間係花蓮縣萬榮鄉鄉長，綜理鄉務，
    主持決定鄉內各項工程之興建及作業；丙○○於88、89年間
    係花蓮縣萬榮鄉公所財經課技士，負責鄉內土木工程預算之
    主辦、工程之招標、發包及合約之簽訂，均皆為依據法令從
    事公務之人員。其等明知依當時之政府採購法第18條第4項
    規定，以限制性招標之工程，應邀請2家以上廠商進行實質
    比價，竟違背其規定，於主管萬榮鄉內各項小型工程招標時
    ，在比價前即指定由無營業牌照之蔡麗琴（更名蔡欣誼，為
    行文方便，仍以蔡麗琴稱之）、黃文鏞負責之進昱營造有限
    公司（下稱進昱營造）、潘崑龍負責之通曜土木包工業（下
    稱通曜土木）、黃瑞昌負責之雙嶸營造有限公司（下稱雙嶸
    營造）等人承作，再要求彼等提供廠商名單虛偽參與比價，
    以此直接圖利蔡麗琴等人，使其獲得工程款10%之不法利益
    ，其詳如下：
（一）乙○○、丙○○2人明知蔡麗琴（更名為蔡欣誼）係花蓮
      市「華谷飯店」負責人，並無承攬土木工程之營業牌照及
      能力，竟共同基於概括之犯意聯絡，於主辦附表一編號1-
      12件工程發包時，事先指定蔡麗琴承作，並同意蔡麗琴於
      附表一之時間，商借瑞山營造有限公司（下稱瑞山營造）
      、川奇土木包工業（下稱川奇土木）、志豐土木包工業、
      東台營造有限公司、豪威營造有限公司、冠元營造有限公
      司之執照參與比價，再由蔡麗琴決定每家廠商之標價，以
      略低於底價之價格，由瑞山營造或川奇土木名義標得工程
      ，被告2人以此方法對於主管之事務直接圖利蔡麗琴，使
      其獲得不法利益即工程款之10%共計新台幣（下同）892,2
      00元（工程開標日期、工程名稱、借牌參與比價廠商、得
      標廠商、底價、得標金額及圖利金額詳如附表一）。
（二）乙○○、丙○○2人承前概括犯意之聯絡，於辦理附表二
      、三、四等工程發包之機會，事先指定由黃文鏞負責之進
      昱營造、潘崑龍負責之通曜土木、黃瑞昌負責之雙嶸營造
      承作，並同意彼三人於附表二、三、四之時間，由黃文鏞
      商借煥陞土木包工業、昱統營造公司；潘崑龍商借烽綺土
      木包工業、明盛土木包工業、成信營造有限公司；黃瑞昌
      商借永康土木包工業、松竹營造有限公司的牌照虛偽參與
      比價，再由黃文鏞以進昱營造、潘崑龍以通曜土木、黃瑞
      昌以雙嶸營造之名義，以略低於底價之價格得標，被告2
      人以此方法對於主管之事務直接圖利黃文鏞、潘崑龍、黃
      瑞昌，使其獲得不法利益即工程款之10%，分別為黃文鏞
      1,244,400元，潘崑龍570,300元，黃瑞昌647,800元（工
      程開標日期、工程名稱、借牌參與比價廠商、得標廠商、
      底價、得標金額及圖利金額詳如附表二、三、四）。
二、丙○○承前圖利之概括犯意，知悉萬隆鄉公所技士人力不足
    ，鄉內小型工程均委外設計、測量，每件之工程設計費為10
    萬元以下，依花蓮縣機關未達公告金額採購招標辦法第4條
    規定，得逕洽廠商採購，於經辦附表五、六之工程時，以公
    文簽請鄉長乙○○同意委外設計，經乙○○批准同意後，丙
    ○○即逕洽允茂有限公司（下稱允茂公司）設計及測量，且
    為圖利設計費，竟違背政府採購法第15條第2項「機關承辦
    人員，對於採購事項，涉及本人利益時，應行迴避」之規定
    ，與允茂公司之負責人游建昌約定，由其代畫設計圖，俟鄉
    公所審核通過，允茂公司領得之工程款扣除9%之雜稅後，再
    將餘額交付丙○○，使丙○○對其主管事務直接圖自己不法
    利益，金額共164,316元（公訴人誤載為175,854元）（開標
    日期、工程名稱及圖利金額詳如附表五）。
三、案經法務部調查局東部機動組循線查獲，扣得進昱營造公司
    工程支出明細、支票簿、裕國土木包工公文明細保單資料、
    花蓮縣政府工程合約2冊、萬榮鄉公所工程合約28冊、瑞穗
    鄉公所工程合約6冊、卓溪鄉公所工程合約5冊、允茂工程行
    游麗雲花蓮二信存摺3本、允茂大展營業收入總分類帳10頁
    、允茂大展廠商往來發票請款3頁、允茂大展鴻揚89年發票
    登記簿21頁、乙○○郵局存摺1本、蔡立欣台灣銀行存摺1本
    、展群營造股東名冊6張、展群營造工程合約、展群營造萬
    榮鄉公所函8張、羅榮華日曆46頁、萬榮鄉公所工程預算書
    影本49冊、進昱營造公司、瑞山營造公司、川奇土木包工業
    、通曜土木包工業、雙嶸營造公司參加萬榮鄉公所投標文件
    影本5冊、蔡麗琴代付工程押標金相關資料影本2冊，乃移送
    臺灣花蓮地方法院檢察署檢察官偵查起訴。
    理  由
一、證據能力部分
（一）按被告以外之人於檢察事務官、司法警察官或司法警察調
      查中所為之陳述，與審判中不符時，其先前之陳述具有較
      可信之特別情況，且為證明犯罪事實存否所必要者，得為
      證據，刑事訴訟法第159條之2定有明文。經查，共同被告
      丙○○、蔡麗琴、潘崑龍及證人林寶茹於調查局之陳述與
      彼在審判中以證人身分所述有某部分不符（詳如理由欄各
      證人所述內容），惟丙○○在調查局之筆錄，核與原審勘
      驗其在調查局之錄音帶內容無甚大出入（原審卷第454-45
      6頁）；蔡麗琴、潘崑龍於本院上一更審亦證稱在調查局
      所述內容實在，筆錄有照其意思記載（本院上更一卷第
      124-125、151-1頁）；證人林寶茹於調查局之陳述與丙○
      ○在調查局及偵查中之陳述相符；均可認彼等在調查局之
      陳述有特別可信之情形，且為證明犯罪事實存否所必要者
      ，均有證據能力。另證人游建昌與蔡玫珠於調查局所為之
      陳述，與審判中不符，經核其等之陳述並無具有較可信之
      特別情況，詳如後述，依上規定，並無證據能力。
（二）次按被告以外之人於偵查中向檢察官所為之陳述，除顯有
      不可信之情況者外，得為證據，刑事訴訟法第159條之1第
      2項亦有明文。經查，證人洪道德、蔡燿駿、辛大暉、李
      慶忠、鄭明忠、林日金、羅營華、蔣國富、李松竹、游建
      昌等人於偵查中均以證人身分具結陳述，並無不可信之情
      況，且被告之辯護人對彼在偵查中陳述之證據能力亦無意
      見，均認有證據能力。至共同被告丙○○、蔡麗琴之偵查
      筆錄亦核與原審勘驗錄音帶之內容相符（原審卷第452、
      457 頁）、潘崑龍於偵查中之陳述與其在調查局所為相符
      ，亦無顯不可信之情況者，均得為證據。
（三）又按除顯有不可信之情況外，公務員職務上製作之紀錄文
      書、證明文書，得為證據；法院或檢察官得囑託醫院、學
      校或其他相當之機關、團體為鑑定，或審查他人之鑑定，
      並準用刑事訴訟法第203條至第206條之1之規定；其須以
      言詞報告或說明時，得命實施鑑定或審查之人為之；鑑定
      之經過及其結果，應命鑑定人以言詞或書面報告，同法第
      159條之4第1款、第208條第1項及第206條第1項分別定有
      明文。查本院上訴審卷附之行政院公共工程委員會95年1
      月6日函附之鑑定書1份，係由本院囑託執行鑑定職務所出
      具之機關鑑定書面報告，依上開規定，為傳聞法則之例外
      ，且與被告指定廠商承作事實具有關連性，得作為證據。
二、系爭工程得採取限制性招標
    按「未達公告金額之招標方式，在中央由主管機關定之；在
    地方由直轄市或縣（市）政府定之。地方未定者，比照中央
    規定辦理。」87年5月27日公布之政府採購法第23條定有明
    文。而88年11月2日公布之「花蓮縣機關未達公告金額採購
    招標辦法」即依此授權而訂定。又「本辦法之公告金額定為
    新台幣100萬元；本縣各機關學校未達公告金額之採購，其
    金額逾公告金額1/10者，符合政府採購法第22條第1項第13
    款者，經機關首長核准，得採限制性招標，免報經本府核准
    ；辦理公告金額1/10以下之採購，得不經公告程序，逕洽廠
    商採購，為該辦法第6條、第3條、第4條所明定。即機關採
    購金額在10萬元以上100萬元以下者，經機關首長核准，即
    可採限制性招標；10萬元以下之採購，得逕洽廠商採購。經
    查，本案附表一至四所列每項工程，其採購金額均為10萬元
    以上100萬元以下，依上規定，於經鄉長核准後即可採限制
    性招標；而附表五、六工程之設計則為10萬元以下之採購，
    得逕洽廠商採購。
三、認定被告乙○○、丙○○共同涉犯圖利罪所憑之證據及理由
    ：
（一）訊據被告乙○○、丙○○均矢口否認有將附表一至四之工
      程指定特定廠商承作而圖利廠商之犯行，乙○○辯稱：伊
      雖指定三家廠商參與比價，但鄉公所會發公文請該三家廠
      商前來購買標單，於開標日前郵寄標單參與比價，開標日
      則依法公開比價，發包及開標流程未違法，不知蔡麗琴沒
      有牌，不知其他廠商借牌參加比價，沒有洩漏底價或指定
      特定廠商承作之情形；丙○○則辯稱：伊均依採購法之規
      定，簽請鄉長發包，鄉長同意後即依法執行比價作業，並
      無指定特定廠商承作之情形云云。惟查：
  １、共同被告丙○○：
    (一)於調查局中供稱：「我88年8月到任，鄉長即指定本鄉工
      程交給蔡麗琴承作，鄉長知悉蔡麗琴沒有任何營造或土木
      牌照，反而叫蔡麗琴自己找牌照來圍標本鄉工程，我認識
      蔡麗琴，也明知她無牌照借牌圍標，但因鄉長指示將10餘
      件工程交給蔡麗琴承作，我係奉命行事，我曾力勸鄉長不
      可如此，惟鄉長執迷不悟，反而要我不要多管閒事。」、
      「進昱營造、通曜土木、雙嶸營造承作公所工程係鄉長指
      定。」、「我與鄉長均明知該三個集團圍標本鄉工程，我
      雖經常規勸鄉長，但鄉長平日與他們交往密切，鄉長反而
      斥責我，叫不要多管閒事，並說如此做已行之多年，我只
      好照辦，才沒有廢標讓他們得標承作。」等語（89年偵字
      第3741號卷，下稱偵三卷第24、143-145頁反面）。
    (二)於偵查中供稱：「（鄉長如何指示將鄉公所小型工程交給
      蔡麗琴？）是鄉長直接在簽呈上批示交給川奇、志豐、瑞
      山等3家公司承攬。鄉○○道蔡麗琴沒有土木包工業執照
      。我在審核標單時，有發現蔡麗琴借用川奇、志豐、瑞山
      公司來標工程，我曾向鄉長說蔡麗琴拿的牌照不是自己，
      應該不能投標，鄉長就說3、4年來都是這樣做叫我不要管
      ；每一件蔡麗琴借牌標工程時，我都曾向鄉長報告過一次
      ，大約有報告20次左右。」、「（黃文鏞、潘崑龍、黃瑞
      昌如何圍標萬隆鄉公所小型工程？）我將簽呈送給鄉長時
      ，鄉長在簽呈上批示交給他承攬。我發現黃文鏞的進昱營
      造、潘崑龍的通曜土木、黃瑞昌的雙嶸營造有借牌圍標情
      形，每次都向鄉長報告，鄉長說我沒來以前他們都是這樣
      做，叫我不要管，我大概有報告20幾次。」等語（偵三卷
      第149-151頁）。
    (三)其於原審雖否認有向乙○○力勸及報告20餘次（原審卷第
      359頁），然經原審當庭勘驗上開偵查中之錄音帶結果，
      偵查筆錄與錄音帶相符（原審卷第452頁）；勘驗丙○○
      89年12月21日之調查局錄影帶結果，關於：(1)鄉長是否說
      工程要給蔡麗琴作？被告洪答他是交待要給瑞山作。(2)你
      也知道工程要給瑞山作？洪答：是並點頭。(3)你是否知道
      蔡麗琴沒有牌？被告洪點頭答稱：蔡麗琴沒有牌。(4)鄉○
      ○○○○道蔡麗琴沒有牌？被告洪答：應該也知道。(5)鄉
      ○○○○道蔡麗琴並無任何牌照並叫她自己找牌照？被告
      洪點頭（未回答）。(6)他為何要這樣做？是不是多年以來
      的合作？被告洪點頭（未回答）。(7)鄉長應該有何好處為
      何要幫他的忙？被告洪答應該有，據我側面聽來，他們是
      選舉的時候幫忙這樣子。這事我有跟鄉長講過，前後約十
      餘次。鄉長要我不要多管閒事，鄉長說這件事在我來之前
      就這樣做，叫我不要管等情（原審卷第454-456頁），與
      前揭引用之調查局筆錄並無出入，堪信其於調查局及偵查
      中之陳述屬實，自可採信。
  ２、證人蘇連勝即財經課課長於原審證稱：88年底伊就發現有
      同一批廠商來投標，也有跟鄉長建議，但鄉長叫伊看採購
      法的條文等語（原審卷第448頁）。
  ３、證人林寶茹於調查局證稱：「我在鄉公所財經課辦理土木
      公文繕打及發文，參加工程投標的3家廠商係由鄉長指定
      ，批下來後再依丙○○指示或請教胡春花後，將3份招標
      通知及標單交由瑞山營造的林百瑞或蔡麗琴及通曜土木潘
      崑龍，丙○○及胡春花有時會將招標通知或標單交給廠商
      。」等語（偵三卷第127頁反面）。其雖於原審證稱否認
      有交3份標單給瑞山營造的林百瑞（原審卷第447頁），應
      是迴護被告乙○○之詞，不足採信。
  ４、共同被告蔡麗琴：
    (一)於調查局供稱：「我曾於87年乙○○上任時，透過友人介
      紹而認識他。近幾年景氣不好我又積欠債務，故曾向周鄉
      長表示，如果萬榮鄉有公共工程，希望能給我機會承作。
      因此萬榮鄉公所欲發包公共工程時，有時會將招標通知寄
      到華谷飯店給我。每次工程均寄3份給我，大部分係由胡
      春花或林寶茹兩位鄉公所收發及承辦人，打電話告知我有
      某些工程要發包，希望我提供陪標公司名稱以供通知比價
      之用，我便向洪道德借瑞山營造及川奇土木之牌照投標，
      向冠元營造之辛大暉、志豐土木之許志豐借牌配合陪標，
      我是將投標及陪標之廠商之標單拿至萬隆郵局投遞，再至
      鄉公所開標。」等語（89年他字第318號卷下稱偵一卷第
      176 -178頁）。「乙○○知道我沒有土木營造牌照，我向
      他告知我會借川奇、瑞山之牌照承包工程，他更允諾將該
      鄉發包之工程交由我承作。」等語（89年偵字第3740號卷
      下稱偵二卷第22頁反面）。
    (二)於偵查中供稱：「約在87年中我到鄉公所找乙○○，我跟
      他說景氣不好有負債，請他讓我承攬一些小型工程，他同
      意，我告訴他我是華谷飯店負責人。我都以瑞山、川奇名
      義投標，我收到鄉公所公文時有看到另外二家廠商即東台
      營造、冠元營造，我就去找他們溝通讓我得標，並要他們
      把價格寫高一點。」等語（偵二卷第78-79頁）。偵查中
      之筆錄與偵查錄音帶之內容相符，亦經原審當庭勘驗無誤
      （原審卷第457頁）。
    (三)於本院上更一審證稱：伊在調查局的陳述均實在，調查員
      有依伊的意思記載，沒有違背伊的意思，筆錄是看過才簽
      名，伊在調查局有說「乙○○知道我沒有土木營造牌照」
      等語，伊對於檢察官的筆錄沒意見（本院上更一卷第124-
      125頁）。
    (四)其雖於原審及本院上更一審一度否認上開事實（原審卷第
      457頁、本院上更一卷第122-124頁），應是迴護自己及乙
      ○○之詞不足採信。
  ５、證人洪道德於偵查中證稱：伊是川奇土木包工業負責人，
      有借給蔡麗琴瑞山營造及川奇土木的牌照約有10次，她說
      要標萬隆鄉公所小型工程，伊就同意借她，要求她支付伊
      百分之四的稅金」等語（90年偵字第1119號卷下稱偵五卷
      第80頁）。
  ６、證人蔡燿駿於偵查中證稱：伊是瑞山營造有限公司負責人
      ，公司股東洪道德有借瑞山營造的牌照給蔡麗琴使用等語
      （偵五卷第95頁）。
  ７、證人辛大暉於偵查中證稱：伊是冠元營造有限公司負責人
      ，蔡麗琴打電話到公司說要借牌去標工程，公司有借牌給
      蔡麗琴去標工程等語（偵五卷第34頁）。
  ８、共同黃文鏞於原審供稱：對於借牌比價之起訴事實不爭執
      （原審卷第141頁）；於本院上更一審證稱：伊收到標單
      後，會打電話給其他廠商，問其有無意願比價，如果沒有
      ，就讓伊得標，他們在標單上所寫的金額也是伊告訴他們
      的（本院上更一卷第126頁）。
  ９、證人李慶忠於偵查中證稱：伊是煥陞土木包工業負責人，
      黃文鏞跟伊借牌拿去投標，萬隆鄉有10幾個工程都是黃文
      鏞借伊牌去標的（偵五卷第47頁反面）。
  １０、證人鄭明忠於偵查中證稱：伊是昱統營造有限公司負責人
      ，89年昱統公司標得萬隆鄉公所的標單是黃文鏞標的，他
      向伊接洽要借伊公司章去比價，伊同意而蓋章，他蓋過很
      多次，伊不曾以昱統公司名義參與萬隆鄉公所招標之工程
      ，都是黃文鏞去標的」（偵五卷第59-60頁）。
  、共同被告潘崑龍
    (一)於調查局證稱：「明盛土木之負責人林日金曾將其公司的
      大小章交給我使用，我以明盛土木填寫標單，參與附表一
      編號1-4的工程比價。我長久以來使用明盛土木牌照投標
      ，公所內鄉長及以下人員多知道明盛與我的關係，鄉內若
      有工程發包，希望我得標承作時，會簽請我通曜土木的及
      明盛的廠商來進行比價，鄉公所為避免流標會私下通知我
      準備。」、「成信營造負責人蔣國富在調查局陳述他一接
      到邀標通知，我便去找他幫忙投標，標單等事都是我自己
      處理的話實在，附表三編號8-10的工程，蔣國富是依照我
      的建議而填寫標單，如此通曜土木才能得標。」、「我於
      投標前曾提供通曜、明盛、烽綺、成信的廠商名單給財經
      課員胡春花，由她將廠商名單送至課長及鄉長，再由鄉長
      從名單中決定參與比價廠商。」（偵二卷第29-33頁）。
      「（據本組調查萬榮鄉長乙○○就上開一覽表項次一至六
      之工程皆簽核由通曜、烽綺、明盛等3家廠商參與投標，
      且上述工程皆由通曜土木得標，為何如此？）我因家住在
      萬榮鄉公所旁，且因景氣不佳曾拜託鄉長乙○○將部分工
      程給我承作，且因我施工品質不錯所以才會如此。」（偵
      一卷第59頁反面）。
    (二)於偵查中供稱：「我在東機組做的筆錄實在，我有承攬萬
      隆鄉公所小型工程，都是以通曜土木名義去標工程，有找
      明盛、烽綺、成信營造陪標。」等語（偵二卷第80-81頁
      ）。
    (三)於本院上更一審證稱：在調查局之陳述在，筆錄有照伊的
      意思記載等語（本院上更一卷第151-1頁）。其於本院上
      更一審雖一度證稱沒有找廠商陪標（本院上更一卷第151
      頁），惟與伊自己及證人林日金、羅榮華、蔣國富所述（
      詳後）不符，應是迴護之詞，不足採信。
  、證人林日金於偵查中證稱：伊是明盛土木包工業負責人，
      伊不曾參加萬隆鄉公所小型工程招標，附表三編號1-4的
      工程是潘崑龍借伊牌照去標的等語（偵五卷第36頁反面）
      。於原審證稱：伊有借牌給潘崑龍去標工程（原審卷第
      160 頁）。
  、證人羅榮華於偵查中證稱：伊是烽綺土木包工業負責人，
      伊曾借牌5、6次給潘崑龍去標萬隆鄉公所小型工程，伊不
      曾參與萬隆鄉公所工程投標等語（偵五卷第81頁）。
  、證人蔣國富於偵查中證稱：伊是成信營造有限公司負責人
      ，不曾標過萬隆鄉公所小型工程，伊曾同意借牌給潘崑龍
      去陪標幾件工程等語（偵五卷第78頁反面）。
  、證人李松竹即松竹營造公司負責人於偵查證稱：曾經借過
      牌照黃瑞昌給標萬隆鄉公所小型工程（偵五卷第107頁）
      ；於原審亦證稱：89年間曾借牌給黃瑞昌使用等語（原審
      卷第356頁）。
  、本院上訴審將附表所示之工程中之21件（因資料有限，無
      法全數鑑定）送請行政院公共工程委員會鑑定結果，鑑定
      機關亦認為21件工程中之17件均由進昱營造公司得標，不
      論工程大小，每一件標案之得標價格均比核定底價略低
      1,000-10,000元不等，甚至其中3件標案與核定底價完全
      相同，標價與底價之比例在98.66% -100%間，每一件標案
      均只有得標廠商之標價進入核定底價範圍內而得標，其餘
      未得標廠商之標價均高於底價，在不同招標時間卻同時出
      現該等情形，應非巧合等情，有該會95年1月6日函及所附
      之鑑定書在卷可稽（本院上訴卷第283-291頁）。
  、此外，復有進昱公司、瑞山公司、川奇土木包工、通曜土
      木包工業、雙嶸公司參加萬榮鄉公所投標文件影本5冊可
      稽。
（二）綜上，被告乙○○確實於比價前已指定蔡麗琴、黃文鏞、
      潘崑龍、黃瑞昌等人承作附表一至四之工程，並同意渠等
      於比價時自行找廠商陪標以便進行虛偽比價，被告丙○○
      知悉此情，亦照指示辦理不予廢標，因此而圖利特定廠商
      之事實應可認定。彼二人對於主管之事務，已違反政府採
      購法第18條第3項應實質比價之規定甚明。所辯無圖利云
      云，不足採信，犯行堪以認定。
（三）圖利金額之計算：
      附表一至四之工程，均係土木或道路工程，依本院上訴審
      卷附之國稅局87、88、89年編列之營利事業各業同業利潤
      標準，營造業土木或道路工程之同業利潤標準淨利率均為
      10%，則被告乙○○、丙○○共同圖利為蔡麗琴之金額為
      892,200元；圖利黃文鏞之金額為1,244,400元；圖利潘崑
      龍之金額為570,300元；圖利黃瑞昌之金額為647,800元，
      總共圖利金額為3,358,700元（詳如附表一至四所示）。
      被告雖稱萬隆鄉是山地鄉，工程不好施作，相對成本高，
      非可以一般平地之同業利潤推估云云；共同被告黃瑞昌、
      潘崑龍亦附合其詞。惟稽徵機關進行調查或復查時，納稅
      義務人應提示有關各種證明所得額之帳簿、文據；其未提
      示者，稽徵機關得依查得之資料或同業利潤標準核定其所
      得額，為所得稅法第83條第1項所明定。上開國稅局之營
      造業同業利潤表，乃全國適用之規定，並未區分平地或山
      地鄉，被告辯稱山地鄉之利潤較平地為低，則參酌所得稅
      法第83條第1項規定之精神，應由被告提示有關各種證明
      所得額之帳簿、文據等以供本院查證，惟被告並未提出；
      共同被告黃瑞昌、潘崑龍經營土木或營造業，應可提出相
      關文據，然亦空言附合被告說詞，均不可採信。從而本院
      僅能以同業利潤標準認定其圖利金額。
四、認定被告丙○○圖利自己之證據及理由：
    訊據被告丙○○矢口否認有何圖利行為，辯稱：伊只帶工人
    到現場測量，沒有幫游建昌畫圖，游建昌只給伊買便當及飲
    料的錢而已云云。經查：
（一）證人周運泓（鄉公所秘書）於原審證稱：88、89年間，因
      鄉公所只有一個技士丙○○，所以工程圖是發包出去畫，
      當時工程圖都是委外設計等語（原審卷第347、451頁）；
      蘇連勝於原審亦證稱：工程圖都是委外設計（原審卷第
      450頁）。是88、89年間萬隆鄉公所之小型工程，均有委
      外設計，公訴人認無委外設計，尚有未洽。
（二）被告丙○○於調查局坦承：「我收到上級興建的公文，即
      將公文簽給鄉長，鄉長會在公文同意委外測設之建議，我
      在北區即找允茂公司規劃、設計，並與之至現場會勘，委
      外設計公司再編製預算書、施工圖。」、「我找允茂游建
      昌設計鄉公所之工程10餘件，我幫他畫部分施工圖，每次
      拿取車馬費1、2千元。」（偵三卷第20-24頁）。「鄉長
      指示我將該10餘件工程交給游建昌之允茂公司測設，並指
      示我幫游建昌畫工程設計圖，每件測設費約1至2萬元，扣
      除9%雜稅費後及5%營業稅後將餘額交給我。」（偵三卷第
      146-14 7頁）。於偵查中供稱：「鄉公所的小型工程是由
      我決定交給允茂公司設計，有替允茂畫設計圖，畫後寄回
      允茂公司，請其編列預算書，每一張設計圖允茂老闆游建
      昌會給我每件1、2千元的車馬費。」、「我確實有繪製10
      幾張自己經辦的工程，我把圖製好，交給游建昌，游建昌
      蓋好店章就送到鄉公所送審，游建昌每件會拿2千元給我
      做為車馬費。」（偵三卷第15頁反面-16頁、160頁反面）
      。
（四）證人游建昌（允茂公司負責人）
  １、於偵查中證稱：「否認出借印章給他人，是丙○○拿設計
      圖到渠公司蓋允茂公司印章，蓋章後渠向丙○○收取9﹪
      作為營業稅及所得稅稅金。」、「設計費是入到允茂公司
      帳戶內，經公司提領現款，丙○○再去領取。」等語（前
      揭卷第139頁）
  ２、於原審證稱：「因為那陣子身體不好，請丙○○幫我去測
      設。沒有下圖沒有測量，所以扣除9﹪稅金。」等語（原
      審卷第353頁）
  ３、於本院上訴審證稱：「當時我身體不好，我請丙○○幫我
      去測量，扣除公司的開銷及稅金約9%，其餘都交給丙○○
      。」等語（本院上訴卷第145頁）。
（五）證人蔡玫珠於原審亦明確證稱：「丙○○有去公司領過測
      量設計費。老闆說丙○○會來領測設費，要我扣掉9﹪，
      不清楚洪有無向公司借牌…」（原審卷第350、351頁）。
（六）此外，並有允茂公司之發票登記簿、發票請款紀錄、花蓮
      二信活期存摺、允茂工程行設計請款之工程設計預算書等
      附卷可稽。
（七）證人游建昌雖曾於調查局證稱萬榮鄉公所委託伊設計之工
      程，實際均由丙○○多次向伊借牌，並自行設計該鄉工程
      ，以賺取設計費；於偵查中亦稱丙○○不曾替允茂公司代
      為設計設計圖等語。證人蔡玫珠於調查局亦證稱：「（允
      茂發票登記簿登載之情形？）涉及工程測設費者，均係洪
      姓技士向本公司借牌和萬榮鄉公所訂立委任測量設計契約
      ，並由本公司開立發票請款之用」、「洪姓技士向本公司
      借牌總計10餘項工程，扣除9﹪之費用後餘額均由洪姓技
      士領走」等語。惟證人游建昌於原審已改稱當時伊個人並
      不認為這是借牌（原審卷第354頁）；於本院上訴審亦明
      確證稱：「（丙○○有無向你借牌？）應該說是協助我，
      並沒有向我借牌」（本院上訴卷第145頁）。證人蔡玫珠
      於原審亦明確證稱：「丙○○有去公司領過測量設計費。
      老闆說丙○○會來領測設費，要我扣掉9﹪，不清楚洪有
      無向公司借牌…」（原審卷第350、351頁）。參以被告丙
      ○○於調查局及偵查中亦供承有幫允茂公司畫設計圖，足
      見證人游建昌前開所為丙○○多次向伊「借牌」、丙○○
      不曾替允茂公司代為設計設計圖之陳述，及證人蔡玫珠前
      開所為洪姓技士即丙○○向允茂公司「借牌」之陳述，與
      事實不符。
（八）綜上，丙○○於主管經辦附表五、六所示之工程時，利用
      逕行委託允茂公司設計之機會，自行測量及畫設計圖，而
      於附表五之工程已領取扣除9%設計費計164,316元之事實
      應可認定。被告丙○○所辯未繪圖只領取便當、飲料費或
      有畫圖只領每件2千元之車馬費云云，均非可信。又其為
      機關工程之承辦人員，不顧政府採購法第15條第2項所為
      涉及本人採購事項應行迴避之規定，竟自己設計自己經辦
      之工程並領取設計費，其有違反上開規定甚明。
五、論罪科刑
（一）新舊法比較
  １、被告二人行為後，原刑法第10條第2項之規定：「稱公務
      員者，謂依法令從事公務之人員。」已於94年2月2日公布
      修正為：「稱公務員者，謂下列人員：一、依法令服務於
      國家、地方自治團體所屬機關而具有法定職務權限，以及
      其他依法令從事於公共事務，而具有法定職務權限者。二
      、受國家、地方自治團體所屬機關依法委託，從事與委託
      機關權限有關之公共事務者。」並於95年7月2日起施行。
      是刑法上公務員之定義在新法施行後，已較前為嚴格，犯
      罪構成要件已有變更；而原貪污治罪條例第2條規定：「
      依據法令從事公務之人員，犯本條例之罪者，依本條例處
      斷；其受公務機關委託承辦公務之人，犯本條例之罪者，
      亦同。」亦於95年5月5日修正為：「公務員犯本條例之罪
      者，依本條例處斷。」並自同年7月1日施行，以配合前述
      刑法關於公務員定義之修正，即採與刑法相同之公務員定
      義。被告二人行為後，刑法關於公務員之定義雖有修正，
      惟被告二人之身分，與刑法修正前、後之公務員定義均屬
      相符，修正後之法律並無對被告二人較為有利之情形，仍
      應適用行為時之法律。
  ２、被告行為後，貪污治罪條例第6條第1項第4款之圖利罪已
      於90年10月25日修正通過，11月7日公布，其刑度雖未修
      正，然圖利罪之構成要件從「對於主管或監督之事務，直
      接或間接圖私人不法利益者」，變更為「對於主管或監督
      之事務，明知違背法令，直接或間接圖自己或其他私人不
      法利益，因而獲得利益者」，即新法增加「明知違背法令
      」之要件，並採「結果犯」及刪除「未遂犯」之處罰，比
      較新舊法結果，以新法對被告較為有利，自應適用修正之
      貪污治罪條例第6條第1項第4款之規定。
  ３、被告行為後，刑法第56條連續犯之規定，業於94年1月7日
      修正公布刪除，並於95年7月1日施行，則被告之犯行，因
      行為後新法業已刪除連續犯之規定，此刪除雖非犯罪構成
      要件之變更，但顯已影響行為人刑罰之法律效果，自屬法
      律有變更，依新法第2條第1項規定，比較新、舊法結果，
      仍應適用較有利於被告之行為時法律即舊法論以連續犯（
      最高法院95年第8次刑事庭會議決議參照）。
  ４、被告行為後，刑法第28條共同正犯之範圍，已修正限縮於
      共同實行犯罪行為者始成立共同正犯，排除陰謀犯、預備
      犯之共同正犯，屬行為後法律有變更，比較新舊法結果，
      以新法對被告較為有利。
（二）被告乙○○、丙○○二人對於主管之工程事務，明知政府
      採購法第18條第4項有實質比價之規定，竟違反其規定，
      指定廠商虛偽比價，直接圖利廠商使其獲取相當工程款10
      %之利潤之不法利益，核其等事實一所為，係犯現行貪污
      治罪條例第6條第1項第4款之圖利罪，二人間有犯意聯絡
      及行為分擔，均為共同正犯。被告乙○○先後多次圖利他
      人犯行，時間緊接，構成要件相同，顯係基於概括犯意反
      覆為之，應依修正前刑法第56條連續犯規定，論以一罪，
      並依法加重其刑。另被告丙○○對於自己經辦之工程，明
      知政府採購法第15條第2項有應行迴避之規定，於委外設
      計後竟自己設計自己畫圖以圖利自己而獲取164,316元設
      計費之不法利益，核其事實二所為，係犯現行貪污治罪條
      例第6條第1項第4款之圖利罪，附表六之工程雖亦委外設
      計，惟丙○○尚未領得設計費，而貪污治罪條例第6條第1
      項第4款之圖利罪並未處罰未遂犯，惟此部分公訴人認與
      前述圖利罪有連續犯之裁判上一罪關係，自不另為無罪之
      諭知。又公訴人認附表五、六之工程並未委外設計，與事
      實不合；而允茂公司既受託設計，則丙○○代允茂公司所
      畫之設計圖，蓋上允茂公司之印章以送鄉公所審核領款，
      於法即無不合，公訴人認被告丙○○有將不實之事項登載
      在其掌管之公文書上，另論其犯刑法第213條之罪，容有
      誤會，因公訴人認此部分與圖利罪有牽連犯之裁判上一罪
      關係，亦不另為無罪之諭知，而事實二部分與檢察官起訴
      之基本事實相同，本院自得審酌論科。丙○○所犯事實二
      多次圖利自己之行為與事實一多次圖利他人之行為，均時
      間緊接，構成要件相同，顯係基於概括犯意反覆為之，應
      依修正前刑法第56條論以連續犯，並依情節較重之圖利他
      人罪論。
（三）原審認被告乙○○、丙○○所為不構成圖利罪，尚有可議
      ，檢察官上訴指摘原判決不當，為有理由。爰審酌被告乙
      ○○身為萬榮鄉鄉長，位居要津，不知克盡職守監督所掌
      業務，造福鄉民，反濫用職權違法亂紀，且就系爭工程係
      居於主導地位，實有辱官箴；被告丙○○違法失職意在曲
      從長官；及其等犯罪動機、手段、目的與犯罪所生危害，
      並衡量其所犯之情節輕重程度等一切情狀，各量處如主文
      所示有期徒刑，併各依法褫奪公權2年，以示懲儆。至
      本件圖利蔡麗琴等四人所得財物悉歸蔡麗琴等四人取得，
      被告乙○○、丙○○就該部分並無所得，故無庸為沒收之
      諭知。至被告丙○○圖利自己所得164,316元，應予追繳
      發還被害人萬榮鄉公所。如全部或一部無法追繳時，以其
      財產抵償之。
據上論斷，應依刑事訴訟法第369條第1項前段、第364條、第299
條第1項前段，貪污治罪條例第6條第1項第4款、第10條第1項、
第2項、第17條，修正前貪污治罪條例第2條，刑法第2條第1項、
第11條前段、第28條、第37條第2項，修正前刑法第10條第2項、
第56條，判決如主文。
本案經檢察官甲○○到庭執行職務。
中    華    民    國    98    年    2     月    5     日
                        審判長法  官    林 慶 煙
                              法  官    賴 淳 良
                              法  官    林 碧 玲
以上正本證明與原本無異。
如不服本判決，應於判決送達後10日內，向本院提出上訴狀。其
未敘述理由者，並應於提出上訴狀後10日內本院補提理由狀（均
須按他造當事人之人數附繕本）「切勿逕送上級法院」。
                               書記官   林 明 智
中    華    民    國    98    年    2     月    5     日
附錄本案論罪科刑法條全文
貪污治罪條例第6條
有下列行為之一者，處 5 年以上有期徒刑，得併科新臺幣 3 千
萬元以下罰金：
一  意圖得利，抑留不發職務上應發之財物者。
二  募集款項或徵用土地、財物，從中舞弊者。
三  竊取或侵占職務上持有之非公用私有器材、財物者。
四  對於主管或監督之事務，明知違背法令，直接或間接圖自己
或其他私人不法利益，因而獲得利益者。
五  對於非主管或監督之事務，明知違背法令，利用職權機會或
身分圖自己或其他私人不法利益，因而獲得利益者。
前項第 1 款至第 3 款之未遂犯罰之。
貪污治罪條例第10條
犯第 4 條至第 6 條之罪者，其所得財物，應予追繳，並依其情
節分別沒收或發還被害人。
前項財物之全部或一部無法追繳時，應追徵其價額，或以其財產
抵償之。
為保全前二項財物之追繳、價額之追徵或財產之抵償，必要時得
酌量扣押其財產。
貪污治罪條例第17條
犯本條例之罪，宣告有期徒刑以上之刑者，並宣告褫奪公權。
附表一、被告蔡麗琴圍標花蓮縣萬榮鄉公所小型工程表
┌─┬────┬───────┬────┬────┬────┬────┐
│編│開標日期│工  程  名  稱│參與比價│得標廠商│底價    │圖利金額│
│號│        │              │廠商    │        ├────┤工程款10│
│  │        │              │        │        │得標金額│%       │
├─┼────┼───────┼────┼────┼────┼────┤
│1 │88年8月 │西林村3—6鄰簡│瑞山營造│瑞山營造│940,000 │93,800  │
│  │23日    │易自來水改善工│志豐土木│        ├────┤        │
│  │        │程            │東台營造│        │938,000 │        │
├─┼────┼───────┼────┼────┼────┼────┤
│2 │88年11月│紅葉村社區道路│瑞山營造│瑞山營造│703,000 │70,200  │
│  │20日    │排水溝工程    │冠元營造│        ├────┤        │
│  │        │              │東台營造│        │702,000 │        │
├─┼────┼───────┼────┼────┼────┼────┤
│3 │89年1月 │見晴第5鄰道路 │瑞山營造│瑞山營造│765,000 │76,000  │
│  │12日    │改善工程      │冠元營造│        ├────┤        │
│  │        │              │豪威營造│        │760,000 │        │
├─┼────┼───────┼────┼────┼────┼────┤
│4 │89年1月 │萬榮村部落道路│瑞山營造│瑞山營造│945,000 │94,000  │
│  │12日    │排水改善工程  │冠元營造│        ├────┤        │
│  │        │              │豪威營造│        │940,000 │        │
├─┼────┼───────┼────┼────┼────┼────┤
│5 │89年4月 │西林村第2鄰上 │川奇營造│川奇營造│910,000 │90,500  │
│  │17日    │方產業道路改善│瑞山營造│        ├────┤        │
│  │        │工程          │志豐營造│        │905,000 │        │
├─┼────┼───────┼────┼────┼────┼────┤
│6 │89年4月 │西林村社區道路│川奇營造│川奇營造│649,000 │64,500  │
│  │19日    │排水改善工程  │瑞山營造│        │起訴書誤│        │
│  │        │              │        │        │為      │        │
│  │        │              │        │        │651,000 │        │
│  │        │              │        │        ├────┤        │
│  │        │              │        │        │645,000 │        │
├─┼────┼───────┼────┼────┼────┼────┤
│7 │89年4月 │西林村第6鄰後 │川奇營造│川奇營造│900,000 │89,500  │
│  │19日    │方排水溝改善工│瑞山營造│        ├────┤        │
│  │        │程            │        │        │895,000 │        │
├─┼────┼───────┼────┼────┼────┼────┤
│8 │89年5月 │西林村第2鄰上 │川奇營造│川奇營造│560,000 │55,000  │
│  │16日    │方產業道路改善│瑞山營造│        ├────┤        │
│  │        │工程          │志豐營造│        │550,000 │        │
├─┼────┼───────┼────┼────┼────┼────┤
│9 │89年5月 │萬榮鄉立托兒所│川奇營造│川奇營造│565,000 │55,000  │
│  │16日    │設備改善工程  │瑞山營造│        ├────┤        │
│  │        │              │志豐營造│        │550,000 │        │
├─┼────┼───────┼────┼────┼────┼────┤
│10│89年6月 │萬榮村行政大樓│川奇營造│川奇營造│930,000 │92,300  │
│  │28日    │周邊彩繪圖騰工│瑞山營造│        ├────┤        │
│  │        │程            │志豐營造│        │923,000 │        │
├─┼────┼───────┼────┼────┼────┼────┤
│11│89年8月 │西林村10—12鄰│瑞山營造│瑞山營造│935,000 │92,800  │
│  │1日     │山邊排水改善工│川奇營造│        ├────┤        │
│  │        │程            │志豐營造│        │928,000 │        │
├─┼────┼───────┼────┼────┼────┼────┤
│12│89年8月 │西林村第12鄰道│瑞山營造│瑞山營造│195,000 │18,600  │
│  │1日     │路排水溝改善工│川奇營造│        ├────┤        │
│  │        │程            │志豐營造│        │186,000 │        │
├─┴────┴───────┴────┴────┴────┴────┤
│合       計                                                 892,200 │
└──────────────────────────────────┘
附表二、被告黃文鏞圍標花蓮縣萬榮鄉公所小型工程表
┌─┬────┬───────┬────┬────┬────┬────┐
│編│開標日期│工  程  名  稱│參與比價│得標廠商│底價    │圖利金額│
│號│        │              │廠商    │        ├────┤工程款10│
│  │        │              │        │        │得標金額│%       │
├─┼────┼───────┼────┼────┼────┼────┤
│  │88年9月 │萬榮鄉○區道路│進昱營造│進昱營造│945,000 │94,000  │
│1 │17日    │名牌工程      │煥陞土木│        │起訴書誤│        │
│  │        │              │        │        │為      │        │
│  │        │              │        │        │940,000 │        │
│  │        │              │        │        ├────┤        │
│  │        │              │        │        │940,000 │        │
├─┼────┼───────┼────┼────┼────┼────┤
│2 │89年1月 │明利村道路路面│進昱營造│進昱營造│354,000 │35,000  │
│  │7日     │排水溝修復工程│煥陞土木│        ├────┤        │
│  │        │              │        │        │350,000 │        │
├─┼────┼───────┼────┼────┼────┼────┤
│  │89年1月 │西林2鄰農路改 │進昱營造│進昱營造│738,000 │73,800  │
│3 │7日     │善工程        │煥陞土木│        ├────┤        │
│  │        │              │        │        │738,000 │        │
├─┼────┼───────┼────┼────┼────┼────┤
│  │89年1月 │社區道路安全設│進昱營造│進昱營造│905,000 │90,400  │
│4 │11日    │施工程        │煥陞土木│        ├────┤        │
│  │        │              │        │        │904,000 │        │
│  │        │              │        │        │起訴書誤│        │
│  │        │              │        │        │為      │        │
│  │        │              │        │        │944,000 │        │
├─┼────┼───────┼────┼────┼────┼────┤
│5 │89年1月 │明利村第4鄰環 │進昱營造│進昱營造│472,000 │47,200  │
│  │12日    │境設施改善工程│煥陞土木│        ├────┤        │
│  │        │              │        │        │472,000 │        │
├─┼────┼───────┼────┼────┼────┼────┤
│6 │89年1月 │明利村第2鄰道 │進昱營造│進昱營造│473,000 │47,100  │
│  │12日    │路改善工程    │煥陞土木│        ├────┤        │
│  │        │              │        │        │471,000 │        │
├─┼────┼───────┼────┼────┼────┼────┤
│  │89年1月 │西林社區道路街│進昱營造│進昱營造│473,000 │47,200  │
│7 │12日    │道改善工程    │煥陞土木│        ├────┤        │
│  │        │              │        │        │472,000 │        │
├─┼────┼───────┼────┼────┼────┼────┤
│  │89年1月 │萬榮轄區導覽圖│進昱營造│進昱營造│473,000 │47,200  │
│8 │12日    │計畫工程      │煥陞土木│        ├────┤        │
│  │        │              │        │        │472,000 │        │
├─┼────┼───────┼────┼────┼────┼────┤
│9 │89年4月 │馬遠社區道路環│進昱營造│進昱營造│569,000 │56,500  │
│  │17日    │境設施改善工程│昱統營造│        ├────┤        │
│  │        │              │        │        │565,000 │        │
├─┼────┼───────┼────┼────┼────┼────┤
│10│89年4月 │明利農路改善工│進昱營造│進昱營造│936,000 │93,000  │
│  │17日（起│程            │昱統營造│        ├────┤        │
│  │訴書及原│              │        │        │930,000 │        │
│  │審判決均│              │        │        │        │        │
│  │誤載為4 │              │        │        │        │        │
│  │月19日）│              │        │        │        │        │
├─┼────┼───────┼────┼────┼────┼────┤
│  │89年4月 │明利村第5鄰道 │進昱營造│進昱營造│467,000 │46,500  │
│11│17日    │路改善工程    │昱統營造│        ├────┤        │
│  │        │              │        │        │465,000 │        │
├─┼────┼───────┼────┼────┼────┼────┤
│  │89年4月 │紅葉村江布南山│進昱營造│進昱營造│735,000 │73,500  │
│12│18日    │農路改善工程  │昱統營造│        ├────┤        │
│  │        │              │        │        │735,000 │        │
├─┼────┼───────┼────┼────┼────┼────┤
│13│89年4月 │馬遠新村1—4鄰│進昱營造│進昱營造│470,000 │46,500  │
│  │19日    │社區道路駁坎改│昱統營造│        ├────┤        │
│  │        │善工程        │        │        │465,000 │        │
├─┼────┼───────┼────┼────┼────┼────┤
│14│89年4月 │馬遠新村社區排│進昱營造│進昱營造│662,000 │66,000  │
│  │19日    │水改善工程    │昱統營造│        ├────┤        │
│  │        │              │        │        │660,000 │        │
├─┼────┼───────┼────┼────┼────┼────┤
│  │89年4月 │明利馬太鞍社區│進昱營造│進昱營造│561,000 │56,000  │
│15│19日    │道路改善工程  │昱統營造│        ├────┤        │
│  │        │              │        │        │560,000 │        │
├─┼────┼───────┼────┼────┼────┼────┤
│  │89年4月 │西林農路改善工│進昱營造│進昱營造│925,000 │92,000  │
│16│21日    │程            │昱統營造│        ├────┤        │
│  │        │              │        │        │920,000 │        │
├─┼────┼───────┼────┼────┼────┼────┤
│  │89年4月 │紅葉村舞鶴山農│進昱營造│進昱營造│725,000 │72,000  │
│17│19日    │路改善工程    │昱統營造│        ├────┤        │
│  │        │              │        │        │720,000 │        │
├─┴────┼───────┼────┼────┼────┼────┤
│18│89年5月 │馬遠新村部落環│進昱營造│進昱營造│665,000 │66,500  │
│  │11日    │境設施改善工程│昱統營造│        ├────┤        │
│  │        │              │        │        │665,000 │        │
├─┼────┼───────┼────┼────┼────┼────┤
│19│89年8月 │馬遠社區舞台及│進昱營造│進昱營造│945,000 │94,000  │
│  │8日     │周邊設施改善工│昱統營造│        ├────┤        │
│  │        │程            │        │        │940,000 │        │
├─┴────┴───────┴────┴────┴────┴────┤
│                                                     合計1,244,400  │
└──────────────────────────────────┘
附表三、被告潘崑龍圍標花蓮縣萬榮鄉公所小型工程表
┌─┬────┬───────┬────┬────┬────┬────┐
│編│開標日期│工  程  名  稱│參與比價│得標廠商│底價    │圖利金額│
│號│        │              │廠商    │        ├────┤工程款10│
│  │        │              │        │        │得標金額│%       │
├─┼────┼───────┼────┼────┼────┼────┤
│1 │89年1月 │馬遠6鄰產業道 │通曜土木│通曜土木│473,000 │47,200  │
│  │17日    │路改善工程（89│烽綺土木│        ├────┤        │
│  │        │年1月11日開標 │明盛土木│        │472,000 │        │
│  │        │）            │        │        │        │        │
├─┼────┼───────┼────┼────┼────┼────┤
│2 │89年1月 │明利上農路改善│通曜土木│通曜土木│472,500 │47,200  │
│  │17日    │工程（89年1月 │烽綺土木│        │起訴書誤│        │
│  │        │11日開標）    │明盛土木│        │為      │        │
│  │        │              │        │        │473,000 │        │
│  │        │              │        │        ├────┤        │
│  │        │              │        │        │472,000 │        │
├─┼────┼───────┼────┼────┼────┼────┤
│3 │89年1月 │紅葉西寶支線改│通曜土木│通曜土木│473,000 │47,200  │
│  │17日    │善工程        │烽綺土木│        ├────┤        │
│  │        │              │明盛土木│        │472,000 │        │
├─┼────┼───────┼────┼────┼────┼────┤
│4 │89年1月 │萬榮村第6鄰道 │通曜土木│通曜土木│473,000 │47,200  │
│  │17日    │路修繕工程    │烽綺土木│        ├────┤        │
│  │        │              │明盛土木│        │472,000 │        │
├─┼────┼───────┼────┼────┼────┼────┤
│5 │89年4月 │馬遠新村農路改│通曜土木│通曜土木│487,000 │47,800  │
│  │17日    │善工程        │烽綺土木│        ├────┤        │
│  │        │              │明盛土木│        │478,000 │        │
├─┼────┼───────┼────┼────┼────┼────┤
│6 │89年5月 │紅葉村加星山農│通曜土木│通曜土木│567,000 │55,400  │
│  │17日    │路改善工程    │烽綺土木│        ├────┤        │
│  │        │              │明盛土木│        │554,000 │        │
├─┼────┼───────┼────┼────┼────┼────┤
│7 │89年5月 │馬遠村賽沙旦（│通曜土木│通曜土木│560,000 │55,400  │
│  │17日    │起訴書誤載為賓│烽綺土木│        ├────┤        │
│  │        │沙旦）農路改善│明盛土木│        │554,000 │        │
│  │        │工程          │        │        │        │        │
├─┼────┼───────┼────┼────┼────┼────┤
│8 │89年8月 │馬遠村第八鄰道│通曜土木│通曜土木│935,000 │92,900  │
│  │1日     │路駁坎排水工程│成信營造│        ├────┤        │
│  │        │              │        │        │929,000 │        │
├─┼────┼───────┼────┼────┼────┼────┤
│9 │89年8月 │馬遠村第6鄰巷 │通曜土木│通曜土木│655,000 │65,000  │
│  │20日    │道改善工程    │成信營造│        ├────┤        │
│  │        │              │        │        │650,000 │        │
├─┼────┼───────┼────┼────┼────┼────┤
│10│89年8月 │紅葉村3鄰巷道 │通曜土木│通曜土木│660,000 │65,000  │
│  │20日    │改善工程      │成信營造│        ├────┤        │
│  │        │              │        │        │650,000 │        │
├─┴────┴───────┴────┴────┴────┴────┤
│  合  計                                                    570,300 │
└──────────────────────────────────┘
附表四、被告黃瑞昌圍標花蓮縣萬榮鄉公所小型工程表
┌─┬────┬───────┬────┬────┬────┬────┐
│編│開標日期│工  程  名  稱│參與比價│得標廠商│底價    │圖利金額│
│號│        │              │廠商    │        ├────┤工程款10│
│  │        │              │        │        │得標金額│%       │
├─┼────┼───────┼────┼────┼────┼────┤
│8 │89年1月 │利華部落道路及│雙嶸營造│雙嶸營造│950,000 │94,500  │
│  │12日    │排水溝改善工程│永康土木│        ├────┤        │
│  │        │              │松竹營造│        │945,000 │        │
├─┼────┼───────┼────┼────┼────┼────┤
│9 │89年1月 │明利國小至社區│雙嶸營造│雙嶸營造│950,000 │94,500  │
│  │12日    │道路改善工程  │永康土木│        ├────┤        │
│  │        │              │松竹營造│        │945,000 │        │
├─┼────┼───────┼────┼────┼────┼────┤
│1 │89年4月 │明利村第1鄰道 │雙嶸營造│雙嶸營造│665,000 │66,200  │
│  │17日    │路排水改善工程│永康土木│        ├────┤        │
│  │        │              │松竹營造│        │662,000 │        │
├─┼────┼───────┼────┼────┼────┼────┤
│2 │89年4月 │萬榮村第6鄰道 │雙嶸營造│雙嶸營造│665,000 │66,000  │
│  │17日    │路排水改善工程│永康土木│        ├────┤        │
│  │        │              │松竹營造│        │660,000 │        │
├─┼────┼───────┼────┼────┼────┼────┤
│3 │89年4月 │明利村馬太鞍社│雙嶸營造│雙嶸營造│470,000 │46,500  │
│  │18日    │區環境設施改善│永康土木│        ├────┤        │
│  │        │工程          │松竹營造│        │465,000 │        │
├─┼────┼───────┼────┼────┼────┼────┤
│4 │89年5月 │明利部落環境設│雙嶸營造│雙嶸營造│470,000 │46,500  │
│  │4日     │施改善工程    │永康土木│        ├────┤        │
│  │        │              │松竹營造│        │465,000 │        │
├─┼────┼───────┼────┼────┼────┼────┤
│5 │89年8月 │明利村6鄰巷道 │雙嶸營造│雙嶸營造│655,000 │65,000  │
│  │15日    │改善工程      │永康土木│        ├────┤        │
│  │        │              │松竹營造│        │650,000 │        │
├─┼────┼───────┼────┼────┼────┼────┤
│6 │89年8月 │明利村第1—2鄰│雙嶸營造│雙嶸營造│755,000 │74,800  │
│  │15日    │道路排水改善工│永康土木│        ├────┤        │
│  │        │程            │松竹營造│        │748,000 │        │
├─┼────┼───────┼────┼────┼────┼────┤
│7 │89年8月 │明利村第6—7鄰│雙嶸營造│雙嶸營造│940,000 │93,800  │
│  │15日    │環境設施改善工│永康土木│        ├────┤        │
│  │        │程            │松竹營造│        │938,000 │        │
├─┴────┴───────┴────┴────┴────┴────┤
│  合  計                                                    647,800 │
└──────────────────────────────────┘
附表五、被告丙○○圖利自己情形表（已請款）
┌─┬────┬───────┬─────┐
│編│開標日期│工  程  名  稱│圖利金額  │
│號│        │              │（新台幣）│
├─┼────┼───────┼─────┤
│1 │89年4月 │明利村第一鄰道│18,871元  │
│  │17日    │路排水改善工程│          │
├─┼────┼───────┼─────┤
│2 │89年4月 │明利農路改善工│26,313元（│
│  │17日    │程            │起訴書誤載│
│  │        │              │為16,313元│
│  │        │              │）        │
├─┼────┼───────┼─────┤
│3 │89年4月 │馬遠社區道路環│16,207元（│
│  │17日    │境設施改善工程│起訴書誤載│
│  │        │              │為18753元 │
│  │        │              │）        │
├─┼────┼───────┼─────┤
│4 │89年4月 │馬遠新村農路改│13,714元  │
│  │17日    │善工程        │          │
├─┼────┼───────┼─────┤
│5 │89年4月 │馬遠村1至4鄰社│13,360元  │
│  │19日    │區道路駁坎改善│          │
│  │        │工程          │          │
├─┼────┼───────┼─────┤
│6 │89年4月 │馬遠村社區道路│18,753元（│
│  │19日    │排水改善工程  │起訴書誤載│
│  │        │              │為16,207元│
│  │        │              │）        │
├─┼────┼───────┼─────┤
│7 │89年4月 │明利馬太鞍社區│16,060元（│
│  │19日    │道路改善工程  │起訴書誤載│
│  │        │              │為18,872元│
│  │        │              │）        │
├─┼────┼───────┼─────┤
│8 │89年4月 │西林村第二鄰上│25,959元  │
│  │23日    │方產業道路改善│          │
│  │        │工程          │          │
├─┼────┼───────┼─────┤
│9 │89年5月 │紅葉村加星山農│15,079元  │
│  │17日    │路改善工程（限│          │
│  │        │制性招標）    │          │
├─┴────┼───────┴─────┤
│合計164,316元（起訴書誤載為175,854元）  │
└────────────────────┘
附表六：委外設計未請款部分
┌─┬────┬───────┬─────┐
│編│開標日期│工  程  名  稱│圖利金額  │
│號│        │              │（新台幣）│
├─┼────┼───────┼─────┤
│1 │89年4月 │萬榮村第6鄰路 │依卷附資料│
│  │17日    │修繕工程      │應尚未請款│
│  │        │              │（起訴書誤│
│  │        │              │載為已請款│
│  │        │              │18,726元）│
├─┼────┼───────┼─────┤
│  │89年5月 │西林村第2鄰上 │          │
│2 │23日    │方產業道路改善│未請款    │
│  │        │工程          │          │
├─┼────┼───────┼─────┤
│3 │89年8月 │馬遠社區舞台及│          │
│  │8日     │周邊設施改善工│未請款    │
│  │        │程            │          │
└─┴────┴───────┴─────┘


司法院資訊處製作；財團法人民間司法改革基金會備份。
